【裁判字號】    97,裁,3095
【裁判日期】    970612
【裁判案由】    新型專利舉發
【裁判全文】
最  高  行  政  法  院  裁  定
                                      97年度裁字第3095號
上  訴  人  協禧電機股份有限公司
代  表  人  甲○○
訴訟代理人  桂齊恆律師
被 上訴 人  經濟部智慧財產局
代  表  人  王美花
參  加  人  建準電機工業股份有限公司
代  表  人  乙○○
訴訟代理人  蔡東賢律師
            戴仲懋律師
上列當事人間新型專利舉發事件，上訴人對於中華民國96年7月1
8日臺北高等行政法院95年度訴字第3363號判決，提起上訴，本
院裁定如下：
    主  文
上訴駁回。
上訴審訴訟費用由上訴人負擔。
    理  由
一、按對於高等行政法院判決之上訴，非以其違背法令為理由，
    不得為之，行政訴訟法第242條定有明文。依同法第243條第
    1項規定，判決不適用法規或適用不當者，為違背法令；而
    判決有同條第2項所列各款情形之一者，為當然違背法令。
    是當事人對於高等行政法院判決上訴，如依行政訴訟法第24
    3條第1項規定，以高等行政法院判決有不適用法規或適用不
    當為理由時，其上訴狀或理由書應有具體之指摘，並揭示該
    法規之條項或其內容；若係成文法以外之法則，應揭示該法
    則之旨趣；倘為司法院解釋或本院之判例，則應揭示該判解
    之字號或其內容。如以行政訴訟法第243條第2項所列各款情
    形為理由時，其上訴狀或理由書，應揭示合於該條項各款之
    事實。上訴狀或理由書如未依此項方法表明，或其所表明者
    與上開法條規定不合時，即難認為已對高等行政法院判決之
    違背法令有具體之指摘，其上訴自難認為合法。
二、本件上訴人對於高等行政法院判決上訴，主張：(一)引證1為
    民國82年11月1日核准公告第215750號「冷卻風扇馬達定子
    之積磁軛片改良」新型專利，已明確揭露與系爭案有關之結
    構特徵，系爭案顯為引證1所揭露技術手段之直接轉用且未
    能增進功效，不具進步性，原判決未能詳實比較系爭案所界
    定之技術特徵、空間型態以及所能達成之功效等，是否已為
    各引證案所揭露，顯違反專利審查原則。(二)被上訴人對系爭
    案申請之標的與技術特點之認定前後不一，未將舉發引證1
    所具體揭露之全部技術內容納入衡量，且未具體客觀回應上
    訴人提出舉發理由，除違反專利審查基準外，亦有違行政程
    序法上之平等原則。又上訴人以舉發引證2至4之組合來佐證
    系爭案不具進步性，應無一事不再理原則適用，被上訴人對
    於上訴人所提證據未加審酌，顯有審查欠合理及充分理由之
    違法。(三)本院94年度判字第1625號判決引用之審查理由均引
    用自舉發No1案之訴願決定書及本院93年度判字第472號判決
    ，並非被上訴人於舉發No1案審定書之審定理由，依現行專
    利法第67條明定之審查機關應當為「經濟部智慧財產局」之
    規定，難稱妥切。是被上訴人應對引證1與引證2、3、4的任
    一個相互組合後，判斷是否足以指控系爭案違反核准時專利
    法第98條第2項規定之爭點加以審查，原判決對此有漏未審
    酌之違法。(四)原判決僅粗略比對系爭案與引證案之基本構造
    ，未就系爭案實質結構與引證案等互為比較，亦未尋求專業
    學術研究為專業意見之提供，顯有判決不適用法規之違法，
    有本院91年度判字第2232號、91年度判字第1735號及93年度
    判字第159號判決可稽等語。
三、經查參加人前於83年1月18日以「小型散熱扇之定子結合構
    造」申請新型專利，經編為第00000000號審查，准予專利，
    並於公告期滿後，發給新型第95615號專利證書（系爭專利
    ）。嗣上訴人以其違反核准時專利法第98條第2項及第104條
    第1項第3款之規定，對之提起舉發，經被上訴人審查，於90
    年12月21日以（90）智專三（二）04020字第09089002504號
    專利舉發審定書為「舉發不成立」之處分。上訴人不服，循
    序提起行政訴訟，經原審91年度訴字第2635號判決撤銷訴願
    決定及原處分，參加人提起上訴，經本院94年度判字第1625
    號判決上訴駁回，被上訴人於95年4月14日以（95）智專三
    （二）04087字第09520277820號審定書仍為舉發不成立之處
    分，上訴人不服，再循序提起行政訴訟，經原判決駁回。原
    判決關於上訴人所提82年11月1日公告之第00000000號「冷
    卻風扇馬達定子之積磁軛片改良」新型專利案（引證1）、
    78年4月1日公告之第00000000號「無碳刷直流馬達之定子改
    良構造」新型專利案（引證2）、81年3月1日公告之第00000
    000號「工業用散熱扇之定子結合構造」新型專利案（引證3
    ）及81年11月1日公告之第00000000A01號「工業用散熱扇之
    定子結合構造」追加一新型專利案（引證4）之組合部分，
    其中引證2、3、4部分，違反一事不再理原則，不予審究：
    而引證1所揭露之技術內容，與系爭專利之技術持特徵多處
    不同，不足證明系爭專利係運用引證1之習知技術，而為熟
    習該項技術者所能輕易完成且未能增進功效，亦即引證1難
    以證明系爭專利不具進步性之事實，以及上訴人所主張如何
    不足採等事項已詳予以論述，原判決所適用之法規與該案應
    適用之現行法規並無違背，與解釋判例，亦無牴觸，並無所
    謂原判決有違背法令之情形；又證據之取捨與當事人所希冀
    者不同，致其事實之認定亦異於該當事人之主張者，不得謂
    為原判決有違背法令之情形。上訴人雖以原判決有違背法令
    為由，惟核其上訴狀內容，係就原審取捨證據、認定事實之
    職權行使，指摘其為不當，並就原審已論斷者，泛言未論斷
    ，或就原審所為論斷，泛言其論斷矛盾，而非具體說明其有
    何不適用法規或適用不當之情形，並揭示該法規或條項或其
    內容，及合於有行政訴訟法第243條第2項所列各款之事實，
    難認對原判決之如何違背法令已有具體之指摘。又綜觀支持
    原判決主文成立之理由業已充分足夠，上訴人指摘原審漏未
    論列者，尚不足以影響原判決之結果。依首揭說明，應認其
    上訴為不合法。
四、據上論結，本件上訴為不合法。依行政訴訟法第249條第1項
    前段、第104條、民事訴訟法第95條、第78條，裁定如主文
    。
中    華    民    國    97    年    6     月    12    日
                    最高行政法院第五庭
                        審判長法官  劉  鑫  楨
                              法官  楊  惠  欽
                              法官  黃  淑  玲
                              法官  劉  介  中
                              法官  吳  慧  娟
以  上  正  本  證  明  與  原  本  無  異
中    華    民    國    97    年    6     月    12    日
                              書記官  王  史  民


司法院資訊處製作；財團法人民間司法改革基金會備份。
